臺灣臺中地方法院刑事判決　　　　　　 100年度訴字第1101號
公　訴　人　臺灣臺中地方法院檢察署檢察官
被　　　告　陳咨閔
　　　　　　尚國輝
上列被告等因偽造文書等案件，經檢察官提起公訴（99年度偵字
第17423號），被告於準備程序中為有罪陳述，經合議庭裁定由
受命法官獨任進行簡式審判程序，判決如下：
    主    文
陳咨閔犯如附表一所示之罪，均累犯，各處如附表一所示之刑（
含主刑及從刑），應執行有期徒刑壹年貳月，如易科罰金，以新
臺幣壹仟元折算壹日。扣案如附表二所示之物沒收。
尚國輝共同竊盜，累犯，處有期徒刑月，如易科罰金，以新臺
幣壹仟元折算壹日。
    犯罪事實及理由
一、陳咨閔曾因施用毒品案件，經本院判處有期徒刑7月、7月確
    定，合併定應執行有期徒刑1年，於民國98年5月30日執行完
    畢。尚國輝前因施用毒品案件，經本院判處有期徒刑10月確
    定，甫於98年2月28日執行完畢。詎其等仍不知悔改，(一)陳
    咨閔於98年12月間某日，在臺中縣神岡鄉（現改制為臺中市
    神岡區○○○路141號住處房間內，取得其父親陳梓源所有
    之渣打國際商業銀行（下稱渣打銀行）VISA金融卡1張（卡
    號4523-83**-****-4713號），竟基於意圖為自己不法所有
    之單一犯意，接續於98年12月29日及同年月31日，致電渣打
    銀行客服中心，以陳梓源之個人相關資料與客服人員核對無
    誤，使渣打銀行行員誤以為係陳梓源本人欲預借現金而同意
    之，陳咨閔再接續持上開VISA金融卡，將知悉之金融卡密碼
    輸入自動付款設備，以上開不正方法由自動付款設備取得40
    00元及3000元。(二)陳咨閔又基於偽造私文書並行使及詐欺取
    財之犯意，於99年1月9日下午1時13分許及同日晚上9時47分
    許，在臺中縣豐原市（現改制為臺中市豐原區）之佳新銀樓
    ，接續持上開金融卡，佯裝自己為真正持卡人陳梓源本人，
    在商店存根聯上持卡人簽名欄內偽造「陳梓源」之簽名，而
    偽造不實之簽帳單私文書2紙（合計偽造「陳梓源」署押2枚
    ），復持之向佳新銀樓行使，使佳新銀樓及渣打銀行陷於錯
    誤，誤以為係信用卡陳梓源本人真實在消費刷卡而同意該2
    筆刷卡消費，足以生損害於陳梓源及渣打銀行對信用卡管理
    之正確性。得手後，再將金飾變賣後花用殆盡，並將上開VI
    SA金融卡放回原處。(三)陳咨閔與尚國輝共同基於意圖為自己
    不法所有之犯意聯絡，於99年2月20日上午10時許，在神岡
    鄉○○路141號陳咨閔住處，趁陳咨閔父親陳梓源睡覺之際
    ，2人徒手行竊陳梓源所有之液晶電視1台。得手後，拿取房
    內之汽車鑰匙，將竊得之液晶電視搬運到陳梓源所有之車牌
    號碼4293-WH號自用小客車上，並駕駛該車，將液晶電視載
    往臺中市○○路某處店家，以5000元變賣與姓名年籍不詳之
    人，變賣所得花用殆盡，陳咨閔再將上開自用小客車借予不
    知情之友人馬維華使用。(四)陳咨閔另意圖為自己不法之所有
    ，於99年2月23日上午11 時許，在神岡鄉○○路20巷30號旁
    之停車場內，以自備之機車鑰匙（未扣案），發動梁順強所
    使用之車牌號碼JXS-606 號重型機車之電門而竊取之。得手
    後，作為代步之用。(五)陳咨閔另意圖為自己不法之所有，於
    99年2月25日下午1時31分許，騎乘上開贓車身穿黃色雨衣，
    行經神岡鄉○○街352號之捷登補習班前，見賴茂財女兒所
    有之黃色腳踏車1輛停放該處，乃徒手將腳踏車放在機車踏
    板上，騎乘機車離去。並將腳踏車變賣花用殆盡。嗣(一)於99
    年2月25日陳梓源發現其自用小客車出現在神岡鄉○○路88
    號之豐交加油站前，乃報警提出告訴；(二)於99年2月23日晚
    上9時許，梁順強發現機車遭竊，乃報警處理；(三)於99年2月
    26日晚上7時54分許，賴茂財女兒告知腳踏車遭竊，乃報警
    處理，始循線查悉上情，並扣得上開陳咨閔所穿之黃色雨衣
    1件。
二、本案證據：
(一)、被告陳咨閔、尚國輝之自白。
(二)、告訴人陳梓源、梁順強、賴茂財於警詢時之指訴及證人陳咨
    佑之證詞。
(三)、復有扣得之雨衣1件、員警職務報告、渣打銀行函覆之對帳
    單、歷史匯出報表影本各1紙、信用卡簽單正本2紙、監視器
    畫面翻拍照片8幀、現場照片4幀附卷可資佐證。
三、核被告陳咨閔所為，係犯就犯罪事實欄一(一)部分，係犯刑法
    第339條之2第1項之非法由自動付款設備取財罪；就犯罪事
    實欄一(二)部分，係犯刑法第339條第1項詐欺取財罪、第21 6
    條、第210條之行使偽造私文書罪（起訴書贅載刑法第217條
    第1項之偽造署押罪）；就犯罪事實欄一(三)、(四)、(五)部分，
    均係犯刑法第320條第1項竊盜罪。核被告尚國輝所為，係犯
    刑法第320條第1項之竊盜罪。
四、按刑法第339條之2第1項之以不正方法由自動付款設備取得
    他人之物罪，其所謂「不正方法」，係泛指一切不正當之方
    法而言，並不以施用詐術為限，例如以強暴、脅迫、詐欺、
    竊盜或侵占等方式取得他人之提款卡及密碼，再冒充本人由
    自動付款設備取得他人之物，或以偽造他人之提款卡由自動
    付款設備取得他人之物等均屬之（最高法院94年度臺上字第
    4023號判決參照），且應包括無權使用他人真正提款卡、金
    融卡及現金卡之情形。又按以不正方法由自動付款設備取得
    他人之物罪，其本質上猶屬詐欺（最高法院81年度第11次刑
    事庭會議決議、最高法院84年度臺上字第5648號判決意旨參
    照），是行為人將他人之金融卡插入自動付款設備並鍵入密
    碼，使自動付款設備之設置者即銀行，誤認係持卡人本人或
    其本人所授權之人，有預借現金之意思，進而為預借現金交
    易而陷於錯誤後，再為現金之支付，是其「不正方法」之施
    用對象，自應解為發卡銀行。準此，被告陳咨閔就犯罪事實
    欄一(一)部分，雖先佯裝陳梓源本人致電渣打銀行客服中心，
    使渣打銀行行員誤以為係陳梓源本人欲預借現金而同意之，
    繼而再持陳梓源之金融卡插入自動付款設備並鍵入密碼，而
    預借現金之行為，其先前致電渣打銀行客服中心之詐欺行為
    ，仍為其施行「不正方法」之部分行為，不另論刑法第33 9
    條第1項之詐欺取財罪。公訴意旨就此部分，誤認被告陳咨
    閔除涉犯刑法第339條之2第1項之罪嫌外，尚涉刑法第339條
    第1項之詐欺取財罪嫌，尚有未洽。就公訴意旨認被告陳咨
    閔此部分涉犯刑法第339條第1項之詐欺取財罪部分，本應為
    無罪諭知，惟公訴意旨認被告陳咨閔上開2罪間，有想像競
    合之裁判上一罪關係，是就此部分，爰不另為無罪之諭知，
    併此敘明。又被告陳咨閔就上開犯罪事實欄一(二)部分，係犯
    刑法第339條第1項詐欺取財罪、第216條、第210條之行使偽
    造私文書罪，此2罪間有想像競合之裁判上一罪關係，應從
    一重論以行使偽造私文書罪，起訴書誤載為從一重論以詐欺
    取財罪，尚有未洽，附此敘明。
五、應適用之法條：依刑事訴訟法第273 條之1 第1 項、第299
    條第1 項前段、第310 條之2 、第454 條第1 項，刑法第32
    0條第1項、第216條、第210條、第339條第1項、第339條之
    2第1項、第47條第1項、第55條、第51條第5款、第41第1項
    前段、第8項、第219條，刑法施行法第1條之1，判決如主文
    。
本案經檢察官王全中到庭執行職務
中    華    民    國   100    年    5     月    27    日
                  刑事第十六庭  法  官  蔡美華
以上正本證明與原本無異。
如不服本判決應於收受判決後10日內向本院提出上訴書狀，並應
敘述具體理由；其未敘述上訴理由者，應於上訴期間屆滿後20日
內向本院補提理由書（均須按他造當事人之人數附繕本）「切勿
逕送上級法院」。
                                書記官  謝惠雯
中    華    民    國   100    年    5     月    27    日
附表一、
┌──┬────┬───────────────────┬────────┐
│編號│犯罪行為│  罪名                                │宣告刑          │
│    │        │                                      │                │
├──┼────┼───────────────────┼────────┤
│一  │如犯罪事│犯非法由自動付款設備取財罪            │累犯，處有期徒刑│
│    │實欄一(一)│                                      │月，如易科罰金│
│    │所示。  │                                      │，以新臺幣壹仟元│
│    │        │                                      │折算壹日。      │
├──┼────┼───────────────────┼────────┤
│二  │如犯罪事│犯行使偽造文書罪                      │累犯，處有期徒刑│
│    │實欄一(二)│                                      │伍月，如易科罰金│
│    │所示。  │                                      │，以新臺幣壹仟元│
│    │        │                                      │折算壹日。扣案如│
│    │        │                                      │附表二所示之物沒│
│    │        │                                      │收。            │
│    │        │                                      │                │
├──┼────┼───────────────────┼────────┤
│三  │如犯罪事│共同竊盜                              │累犯，處有期徒刑│
│    │實欄一(三)│                                      │月，如易科罰金│
│    │所示。  │                                      │，以新臺幣壹仟元│
│    │        │                                      │折算壹日。      │
├──┼────┼───────────────────┼────────┤
│四  │如犯罪事│犯竊盜罪                              │累犯，處有期徒刑│
│    │實欄一(四)│                                      │肆月，如易科罰金│
│    │所示。  │                                      │，以新臺幣壹仟元│
│    │        │                                      │折算壹日。      │
│    │        │                                      │                │
│    │        │                                      │                │
├──┼────┼───────────────────┼────────┤
│五  │如犯罪事│犯竊盜罪                              │累犯，處有期徒刑│
│    │實欄一(五)│                                      │月，如易科罰金│
│    │所示。  │                                      │，以新臺幣壹仟元│
│    │        │                                      │折算壹日。      │
│    │        │                                      │                │
│    │        │                                      │                │
└──┴────┴───────────────────┴────────┘
附表二、
簽帳單商店存根聯上持卡人簽名欄內偽造之「陳梓源」署押共貳
枚。
附錄論罪科刑法條：
中華民國刑法第210條
偽造、變造私文書，足以生損害於公眾或他人者，處 5 年以下
有期徒刑。
中華民國刑法第216條
行使第 210 條至第 215 條之文書者，依偽造、變造文書或登載
不實事項或使登載不實事項之規定處斷。
中華民國刑法第320條
意圖為自己或第三人不法之所有，而竊取他人之動產者，為竊盜
罪，處5  年以下有期徒刑、拘役或 5 百元以下罰金。
意圖為自己或第三人不法之利益，而竊佔他人之不動產者，依前
項之規定處斷。
前二項之未遂犯罰之。
中華民國刑法第339條
意圖為自己或第三人不法之所有，以詐術使人將本人或第三人之
物交付者，處 5 年以下有期徒刑、拘役或科或併科 1 千元以下
罰金。
以前項方法得財產上不法之利益或使第三人得之者，亦同。
前二項之未遂犯罰之。
中華民國刑法第339條之2
意圖為自己或第三人不法之所有，以不正方法由自動付款設備取
得他人之物者，處 3 年以下有期徒刑、拘役或 1 萬元以下罰金
。
以前項方法得財產上不法之利益或使第三人得之者，亦同。